【裁判字號】    90,交上易,175
【裁判日期】    900620
【裁判案由】    過失致死
【裁判全文】
臺灣高等法院刑事判決                            九十年度交上易字第一七五號
    上  訴  人  臺灣新竹地方法院檢察署檢察官
    被      告  甲○○
    選任辯護人  鄭勵堅
右上訴人因被告過失致死案件，不服臺灣新竹地方法院八十九年度交訴字第一七五號
，中華民國九十年三月九日第一審判決（起訴案號：臺灣新竹地方法院檢察署八十九
年度偵字第三○五八號）提起上訴，本院判決如左：
    主  文
原判決關於甲○○部分撤銷。
甲○○因過失致人於死，處有期徒刑肆月，如易科罰金，以參佰元折算壹日。緩刑貳
年。
    事  實
一、蔡英裕於新竹市○○路○段五一四號經營宏大輪胎行，應注意於停車時，應依車
    輛順行方向緊靠道路右側，以免妨害車輛之通行，且並無不能注意之情形，竟於
    八十八年九月十八日上午十時三十二分許，將客戶之車號ＪＮ─二三九六號自小
    客車併排停放於其輪胎行店門右前方接近復國街口之經國路邊，而未緊靠道路右
    側，且停車時車身距經國路二線車道之白色邊線僅有四十五公分之距離，致影響
    人員及機車之通行，嗣於同日上午十時三十六分許，有陳英駕駛車牌號碼二九
    ０─七九六七輕型機車沿經國路往南方向行駛至前開處所，因甲○○之前開併排
    停車，致機車前進時，需變換車道轉入外線車道通行，適有蔡英裕駕駛車牌號碼
    ＷＧ─六八九號曳引車，亦沿新竹市○○路往南方向行駛，迨行駛至同路與復國
    街口前時，亦未注意車前狀況，而撞及因甲○○上開併排停車，而變換車道轉入
    外線車道甫超越該甲○○所停放之自用小客車之陳英所騎乘機車，當場輾斃陳
    英（蔡英裕業務過失致死罪部分業經原審判決確定）。
二、案經新竹市警察局第一分局報請臺灣新竹地方法院檢察署檢察官相驗後自動檢舉
    偵查起訴。
    理  由
一、訊據被告甲○○對於前開停放車牌號碼ＪＮ─二三九六號自小客車，在經國路二
    段五一四號前之事實供承不諱，且蔡英裕對於在前揭時間、地點，駕駛車牌號碼
    ＷＧ─六八九號曳引車，撞擊騎乘輕型機車之陳英當場死亡之事實亦坦承不諱
    ，並有警製之道路交通事故調查報告表、車禍現場相片十二張在卷可證。又被害
    人陳英確因本件車禍致受胸腹部及鈍力傷併出血，肋骨、骨盆腔、右腿及左大
    腿骨折當場死亡等情，亦經臺灣新竹地方法院檢察署檢察官督同法醫相驗屬實，
    有相驗屍體證明書、驗斷書、勘驗筆錄附卷可稽，堪予認定。
二、被告辯稱其於該處併排停車，並未違規，且與被害人之死亡無相當因果關係，無
    過失責任云云。查本件肇事之新竹市○○路○段，道路右側路邊依卷內照片所示
    ，固無禁止停車之標誌、標線，而非不得停車，惟按修正前之道路交通安全規則
    第一百十二條第一項第十款規定：「停車時應依車輛順行方向緊靠道路右側」（
    修正後為同條第二項之規定），而道路交通管理處罰條例第五十六條第一項第六
    款，對違反者有處罰規定，其立法目的在於避免妨害車輛通行。查汽車併排停放
    ，則其併排之車輛，自係未緊靠道路右側，雖道路交通安全規則修正後始於第一
    百十二條第一項第十款規定不得併排停車，及道路交通管理處罰條例第五十六條
    第一項第六款嗣後修正始明文增訂「併排停車」處罰之規定，然此乃使之明確，
    非謂上開法規修正前之併排停車並不違規而為不罰，合先敘明。
三、查被告對其併排停放車號ＪＮ─二三九六號自小客車於前開地點，並不否認，雖
    蔡英裕於偵查中稱該自小客車車頭已越過白線（見相驗卷第三十九頁背面、第四
    十頁），然被告否認有越過白線，於偵查中稱：離慢車道白線約還有四十五公分
    距離或稱至少四十公分距離（見同上卷第二十一頁背面、第三十九頁背面、第四
    十頁），於本院調查中另稱：車子距白線至少有一米二（即一百二十公分）云云
    。查本件事故發生後，被告已將該自小客車移往路邊，故無從依現場圖及照片確
    切認定其停車之位置，惟依蔡英裕所陳情形，該自小客車顯然已很靠近白色邊線
    ，再依相驗卷第十四頁照片所示，被告將該小客車挪移後退，並再靠右側之後，
    該車與白線間，亦僅容機車通過之空間，則顯然被告於本院調查所稱距離尚有一
    米二云云，為與事實不符，是本院採信被告偵查中所陳其停車距白線四十五公分
    之距離。另據蔡英裕於警訊中稱：「當時行經車禍地點時，有一部ＪＮ─二三九
    六號自小客車停於路邊。」（見相驗卷第四頁背面），偵查中稱：「當時死者機
    車是倒在我右後輪，即紅色車子（指ＪＮ─二三九六號車）的左前方」（見同上
    卷第二十頁背面）「我壓到死者的地方，離他車只有二公尺遠，而且他當時看到
    車禍就馬上把車開走」（見同上卷第四十頁），被告亦不否認該ＪＮ─二三九六
    號自小客車係在車禍現場，因被告已將該車移退至其店門口，致警員到場處理時
    ，未能於道路交通事故調查報告表載明該車之停車處，然依相驗卷第十四頁之照
    片所示，被告移退該自小客車後，該自小客車距死者倒地之機車仍約僅有二部小
    客車車身之距離，則顯見被告於本院調查中所稱死者被撞地點離該車有十多公尺
    遠云云，與事實不符，而蔡英裕前開所稱只有二公尺之距離為可採。另依本件現
    場圖所示，外側車道白色邊線距路邊有四點八公尺，內外車道各寬三點六公尺，
    是顯然路邊甚寬，據此，如路邊未有併排停車則騎乘機車之人於車速較慢時，為
    安全起見，依通常習慣，則機車必然於該路邊行駛，本件被告將自小客車併排停
    放，致機車已無法從自小客車之右側通行，已據被告於本院調查中供陳明確，且
    被告移動該車後，該車與白線間亦僅容機車通過之空間，則於未移動前，最寬亦
    僅有四十五公分之距離，被害人沿路邊騎乘機車至該處，自需變換車道，轉入白
    線內之車道，始能通過，而其於變換車道時，未注意後方來車，且蔡英裕亦未注
    意車前狀況，及保持安全間隔，致撞及被害人致死，從而蔡英裕及被告就被害人
    之死亡，均有過失，且被害人亦與有過失。此亦有台灣省竹苗區車輛行車事故鑑
    定委員會鑑定意見書亦為相同之鑑定意見認：「蔡英裕駕駛聯結車超車，未保持
    行車安全間隔，陳英駕駛輕機車閃避停車變換車道時，未注意後方來車，與甲
    ○○．．．併排停車影響機慢車行駛，同為肇事原因」可資參酌。雖台灣省車輛
    行車事故覆議鑑定委員會函以：「併排停車是否影響機慢車之車輛行駛，因停車
    位置角度不明，無法鑑定」，然此不影響於本院之認定。又該函認「蔡英裕駕駛
    該聯結車於遵行車道內正常行駛，無肇事因素」，則核與事實不符，亦不影響於
    本院之認定，均附此敘明。
四、綜上所述，被告併排停車非僅違規，亦已妨礙機車之通行，而此為被告所應注意
    ，亦無不能注意情事，其竟不注意，而致被害人被迫變換車道致為蔡英裕之所駕
    之汽車撞及致死，其併排停車與被害人之變換車道而被撞及致死間，亦有相當因
    果關係，被告應負過失致人於死罪責。所辯未違規，無相當因果關係，無過失責
    任云云，自係卸責之詞，不足採信。本件事證已明，被告過失致死犯行，足以認
    定。
五、核被告所為，係犯刑法第二百七十六條第一項之過失致死罪。原審不察，以被告
    併排停車並不違規，亦不妨害交通，而認與被害人之死亡無相當因果關係，而對
    被告為無罪之諭知，自有未合，檢察官上訴認被告應負過失致死責任，指摘原判
    決不當，即為有理由，應由本院將原判決關於甲○○部分撤銷改判，爰審酌被告
    過失程度、所生危害、及犯罪之一切情狀等，量處如有期徒刑四月。另查被告被
    告行為後，刑法第四十一條已經於九十年一月十日修正公布，被告所犯之罪，其
    最重本刑為二年以下有期徒刑，比較新舊法之結果，上開法律之修正，對被告不
    生影響，依刑法第二條第一項之規定，應適用裁判時之法律即新法，爰併依法諭
    知易科罰金折算標準。末查被告前未曾犯罪受有期徒刑以上刑之宣告，有台灣新
    竹地方法院檢察署刑案資料查註紀錄表及本院被告全國前案紀錄表各一份在卷可
    稽。其因一時疏失，致罹刑典，經此刑之宣告後，應知警惕而無再犯之虞，本院
    因認以暫不執行其刑為適當，爰併予以宣告緩刑二年，以觀後效，並啟自新。
據上論斷，應依刑事訴訟法第三百六十九條第一項前段、第三百六十四條、第二百九
十九條第一項前段，刑法第二條第一項、第二百七十六條第一項、第四十一條第一項
前段、第七十四條第一款，罰金罰鍰提高標準條例第一條前段、第二條，判決如主文
。
本案經檢察官李良忠到庭執行職務。
中      華      民      國    九十      年      六      月     二十     日
                              臺灣高等法院刑事交通法庭
                                  審判長法  官  陳  祐  輔
                                        法  官  陳  國  文
                                        法  官  蔡  國  在
右正本證明與原本無異。
不得上訴。
                                        書記官  丁  華  平
中      華      民      國     九十     年      六      月     二十     日
附錄判決論罪科刑法條：
刑法第二百七十六條第一項：
因過失致人於死者，處二年以下有期徒刑、拘役或二千元以下罰金。


司法院資訊處製作；財團法人民間司法改革基金會備份。
